【裁判字號】    97,消債更,2000
【裁判日期】    971229
【裁判案由】    更生事件
【裁判全文】
臺灣板橋地方法院民事裁定  97年度消債更字第2000號
聲  請  人  甲○○
代  理  人  李耀馨律師
上列當事人因消費者債務清理事件聲請更生，本院裁定如下：
    主  文
聲請駁回。
聲請費用由聲請人負擔。
    理  由
一、按債務人對於金融機構因消費借貸、自用住宅借款、信用卡
    或現金卡契約而負債務，在聲請更生或清算前，應提出債權
    人清冊，以書面向最大債權金融機構請求協商債務清償方案
    並表明共同協商之意旨，消費者債務清理條例第151 條第1
    項定有明文。揆其立法意旨無非認為債務人對於金融機構並
    已訂有債務協商機制，如能協商成立，債務人不需依本條例
    聲請更生或清算，可疏減法院負擔，有效分配司法資源，並
    使債務人得自主解決其債務，爰就此部分採行協商前置主義
    。又聲請更生或清算不合程式或不備其他要件者，法院應以
    裁定駁回之，但其情形可以補正者，法院應定期間先命補正
    ，復為同條例第8 條所明定。
二、本件聲請人即債務人向本院聲請更生，雖主張：其有不能清
    償債務情事，前已提出債權人清冊，於97年6 月27日發函向
    最大債權金融機構國泰世華商業銀行（下稱國泰商銀）請求
    共同協商債務清償方案而不成立，且其無擔保或無優先權之
    債務總額未逾新臺幣1,200 萬元，復未經法院裁定開始清算
    程序或宣告破產云云。經查：債務人因有對於金融機構因消
    費借貸、自用住宅借款、信用卡或現金卡契約而負債務，且
    曾發函向最大債權金融機構國泰商銀請求共同協商債務清償
    方案，該函並經國泰商銀於97年6 月30日收受，有聲請人提
    出之上開函件影本在卷可稽。惟查：國泰商銀於97年6 月30
    日收受上開函件後，旋即於同年7 月1 日發函通知聲請人於
    7 日內補齊前置協商申請書、身分證正反面影本、近三個月
    薪資證明文件、前置協商財產及收支狀況說明書、近二年度
    綜合所得資料清單及最近一個月核發之財產資料清單、勞工
    保險被保險人投保資料表及明細正本等相關必要文件，惟聲
    請人均置之不理，國泰商銀遂以必要文件不齊為由予以退件
    ，業經本院依消費者債務清理條例第9 條第1 項規定職權向
    國泰商銀查明上情屬實，並有該行提出之「前置協商補件通
    知函」及「大宗掛號函件存根聯」影本各一份在卷可稽。是
    聲請人向國泰商銀所為前置協商之申請，既經該行以必要文
    件不齊為由予以退件，尚未進入實質審查階段，該協商應視
    同未申請。聲請人本件聲請既未遵循同條例第151 條第1 項
    之規定與全體金融機構債權人先行債務協商之機制，且上開
    欠缺又屬無從補正，依上說明，自應駁回其更生之聲請，爰
    裁定如主文。
中    華    民    國    97    年    12    月    29    日
              民事第一庭  法  官  高文淵
上為正本係照原本作成
如不服本裁定，應於裁定送達後10日內，以書狀向本院提出抗告
，並繳納抗告費新臺幣1 千元
中    華    民    國    97    年    12    月    29    日
                          書記官  許慧貞


司法院資訊處製作；財團法人民間司法改革基金會備份。
